【裁判字號】    94,整,1
【裁判日期】    971114
【裁判案由】    公司重整
【裁判全文】
臺灣臺中地方法院民事裁定                 94年度整字第1號
聲  請  人
即重整人   麗寶建設股份有限公司
                        樓
法定代理人  乙○○
聲  請  人
即重整人    甲○○
聲  請  人
即重整人    丙○○
上列聲請人就月眉國際開發股份有限公司之重整，依公司法第
310條所為聲請，本院裁定如下：
    主      文
准月眉國際開發股份有限公司重整完成。
    理      由
一、聲請意旨略以：
  (一)月眉國際開發股份有限公司（以下稱月眉公司）之重整計畫
    經關係人會議於民國96年11月22日可決通過，並經本院於97
    年4月29日及同年5月23日民事裁定予以認可並確定在案。
  (二)本件聲請重整完成案，經97年8月28日重整監督人及重整人
    聯席會議決議通過在案。
  (三)本件重整計畫認可確定後，聲請人等即著手執行重整計畫所
    載之各項工作如下：
    1.減資及增資方面：
      依重整計畫，月眉公司應辦理減資，將實收資本額由原有
      之新臺幣（下同）伍拾伍億元（5,500,000,000元）減至
      壹佰萬元（1,000,000元），減資比例為99.98%；並以辦
      理發行新股方式增資。故聲請人於97年6月16日向行政院
      金融監督管理委員會（以下稱金管會）申報減資伍拾肆億
      玖仟玖佰萬元（5,499,000,000元）及增資普通股貳拾陸
      億伍仟萬元（2,650,000,000元），經金管會於97年6月25
      日核准在案。聲請人於接獲上開核准函後並即辦理減資及
      增資，業於97年7月25日辦理完峻，並向經濟部申請變更
      登記後核准在案。
    2.變更章程方面：
      聲請人擬依96年11月22日第二次關係人會議可決之重整計
      畫變更章程，此有變更後之公司章程可稽。
    3.重整計畫所載債務清償事項：
      公司法第305條第1項前段規定：「重整計畫經關係會議可
      決者，重整人應聲請法院裁定認可後執行之。」是以本次
      重整債權合計為8,720,186,856元，清償情形分述如下：
      (1)「有擔保重整債權」計6,901,382,027元：
        重整計畫第十二頁：債務償還辦法章節關於有擔保重整
        債權之償還方案：「債權人按其重整本金債權之百分之
        三十以債作股充抵現金增資股款，認購月眉公司普通股
        。其餘債權於重整計畫經法院裁定認可確定後，依重整
        計畫免除。」故本案有擔保重整債權人即麗寶建設股份
        有限公司（以下稱麗寶公司）之重整債權計6,901,382,
        027元，依前開重整計畫中以「重整本金債權之百分之
        三十以債作股允抵現金增資股款，認購月眉公司普通股
        」之償還方案執行後，有擔保重整債權人即麗寶公司之
        債權6,901,382,027元經以重整本金債權之百分之三十
        以債作股充抵現金增資股款，認購月眉公司普通股後，
        麗寶公司所持有月眉公司之股數計207,041,460股，其
        餘百分之七十債權計4,830,967,427元則依重整計畫免
        除。
      (2)「無擔保重整債權」計1,818,804,829元：
        重整計畫第十二頁：債務償還辦法章節關於「無擔保重
        整債權」之償還方案：「(1)償還金額：重整債權金額之
        百分之二十四。(2)償還方式：於重整計畫現金增資繳款
        完成後三十日內，一次全部償還完畢，其餘債權於重整
        計畫經法院裁定認可確定後，依重整計畫免除。」查無
        擔保重整債權總計1,818,804,829元，依前開重整計畫
        償債方案，自重整計畫裁定認可確定後，月眉公司業於
        97年8月22日至同年月26日向所有債權人清償完畢，總
        計償還金額為436,513,155元，其餘債權計1,382,291,
        674元則依重整計畫免除。
      (3)綜上，月眉公司於本件重整計畫裁定認可後，重整債權
        總額計8,720,186,856元，其中有擔保重整債權計6,901
        ,382,027元（含免除債權4,830,967,427元）、無擔保
        重整債權計1,818,804,829元（含免除債權1,382,291,
        674元），自重整計畫裁定認可後，至目前重整債權均
        已全部清償完畢。依上開重整計畫，月眉公司清償債務
        之方法，係仰賴減資之方式彌補累積虧損，並仰賴增資
        之方式挹注外部資金，以清償債務與充實營運資金，而
        本重整計畫所載減資、增資程序及債權清償業已經聲請
        人辦理完畢，已如前述，本件足以認重整人已依重整計
        畫所擬定之債務清償方法及資金來源執行完畢。
  (四)公司法第310條規定：「公司重整人，應於重整計畫所定期
    限內完成重整工作；重整完成時，應聲請法院為重整完成之
    裁定，並於裁定確定後，召集重整後之股東會選任董事、監
    察人。前項董事、監察人於就任後，應會同重整人向主管機
    關申請登記或變更登記。」是以重整人應於重整計畫所定期
    限內完成重整工作；重整完成時，應聲請法院為重整完成之
    裁定，並於重整完成裁定確定後，召集重整後之股東會選任
    董事、監察人。現聲請人已依重整計畫完成前列重整工作，
    不僅引進新股東完成現金增資，更將重整債權依重整計畫一
    次全部清償完畢，公司業務及財務已步入正軌；另月眉公司
    經減資、增資後，新投資人所產生之公司經營團隊，即可反
    映月眉公司之股權結構實際情形，復可就月眉公司之營運方
    針及財務狀況作更為健全並具有前瞻性之規劃，故月眉公司
    之經營體質預期可大幅改善。如上所述，月眉公司業已依重
    整計畫全部清償完畢，故重整人及重整監督人業已完成法院
    所交付之重整任務，公司經營權理應儘速交還能完全代表新
    股東利益之董事會，俾利該公司之營運方針及財務狀況，作
    更為健全並具有前瞻性之規畫，為此爰依公司法第310條規
    定，提出本件聲請。
二、按公司法第310條第1項規定：「公司重整人，應於重整計畫
    所定期限內完成重整工作；重整完成時，應聲請法院為重整
    完成之裁定，並於裁定確定後，召集重整後之股東會選任董
    事、監察人。」而公司重整之完成，係指公司重整人已完成
    重整計畫所載之重整工作而言。月眉公司重整計劃業經本院
    於97年4月29日民事裁定予以認可確定，依上開重整計畫，
    該公司主要仰賴減資方式彌補累積虧損，並仰賴增資方式挹
    注外部資金，以清償債務與充實營運資金。月眉公司之公司
    章程並應配合減資、增資及發行普通股而修正。本件聲請人
    已依重整計畫執行完成之工作分述如下：
  (一)減資方法及程序：
    月眉公司資本淨值已呈負數，為改善財務結構以提高新投資
    人挹注資金之意願，以維持公司繼續營運，擬將實收資本額
    由5,500,000,000元減資至1,000,000元，減資比例為99.98%
    ，減資後原有股票應依上述比例換發新股權利證書，未滿一
    股者，由重整人洽特定人按減資後之股權面額比例折算現金
    承受之。
  (二)增資方法及程序：
    月眉公司為因應營運所需並改善財務結構，將以發行新股方
    式辦理現金增資，每股發行價格暫訂以10元發行，實際每股
    發行價格及增資金額將依發行時之經濟環境及資金需求經重
    整人決議通過並以主管機關之核准為準。又依公司法第267
    條第7項規定，所提保留原股東及員工的優先權，於重整不
    適用之，則本件重整中之增資案排除適用之。本增資案由重
    整人、重整監督人及關係人會議通過，報請法院許可後，依
    公司法第268條及第309條等相關法令規定辦理。
  (三)減資及增資（發行新股）方面：
    1.聲請人辦理本件減資、增資，曾向本院聲請裁定准免予適
      用公司法第279條及第281條（減資之通知及公告期間及限
      制）、第268條至第270條（發行新股）、第272條（出資
      種類）等規定，並經本院於97年6月9日依公司法第309條
      之規定裁定予以准許。
    2.依前開重整計畫，月眉公司應辦理減資，將實收資本額由
      原有之5,500,000,000元減資至1,000,000元，減資比例為
      99.98%；並應辦理發行新股方式增資。經查，依聲請人所
      提出行政院金融監督管理委員會97年6月25日金管證一字
      第0970031548號函記載：「貴公司申報減少資本銷除普通
      股549,900,000股，每股面額10元，總額新臺幣5,499,000
      ,000 元，及現金增資發行普通股265,000,000股，每股面
      額10元，總額新臺幣2,650,000,000元乙案，依『發行人
      募集與發行有價證券處理準則』第13條第2項及第72第3項
      之規定，自97年6月25日申報生效。」而聲請人於接獲上
      開核准函文後即辦理減資及增資，並於97年7月25日辦理
      完成。另依經濟部97年9月22日經授商字第09701213300號
      函：「貴公司（即月眉公司）申請減資、增資變更登記乙
      案，准如所請。」並檢附有月眉公司變更登記表供可參憑
      。
  (四)公司章程變更：
    為配合減資及增資事宜，公司章程須辦理變更（變更內容詳
    如重整計畫），而聲請人就辦理變更月眉公司章程，曾向本
    院聲請裁定准免予適用公司法第277條變更章程之規定，並
    經本院於97年6月9日裁定予以准許，有裁定書可稽。
  (五)重整計畫所載債務清償事項：
    1.月眉公司之重整債權共計8,720,186, 856元，包括有擔保
      重整債權6,901,382,027元（含免除債權4,830,967,427元
      ）、無擔保重整債權1,818,804,829元（含免除債權1,382
      ,291,674 元），各組債權償還方案如下：
      (1)有擔保重整債權：
        關於有擔保重整債權之償還方案，依債務償還辦法章節
        （重整計畫第12頁參照）：「債權人按其重整本金債權
        之百分之三十以債作股充抵現金增資股款，認購月眉公
        司普通股。其餘債權於重整計畫經法院裁定認可確定後
        ，依重整計畫免除。」
      (2)無擔保重整債權：
        依前述債務償還辦法章節，其償還方案：「(1)償還金額
        ：重整債權金額之百分之二十四。(2)償還方式：於重整
        計畫現金增資繳款完成後三十日內，一次全部償還完畢
        ，其餘債權於重整計畫經法院裁定認可確定後，依重整
        計畫免除。」
    2.月眉公司於本件重整計畫裁定認可後，已依上開重整計畫
      償還方案清償，以有擔保重整債權人之重整本金債權之百
      分之三十以債作股充抵現金增資股款清償重整債權2,070,
      414,600元（207,041,460股×每股金額10元），其餘百分
      之七十債權計4,830,967,427元則依重整計畫免除，此有
      聲請人財務報表分類明細帳及內部人向公司申報持股變動
      情形申報書可憑。另月眉公司亦於97年8月22日至8月26日
      清償無擔保重整債權總計金額為436,513,155元，其餘債
      權計1,382,291,674元則依重整計畫免除，亦有聲請人提
      出之債權償還資料影印本可憑。月眉公司於本件重整計畫
      裁定認可後，其重整債權均已全部清償完畢。而月眉公司
      清償債務之方法，係仰賴減資及增資方式為之，且上開重
      整計畫所載減資、增資程序復經聲請人辦理完成，已如前
      述，則本件足認重整人已依重整計畫所擬定之債務清償方
      法及資金來源執行完畢。
三、綜上所述，聲請人已依重整計畫完成減資、增資發行新股等
    重整工作。而本件重整債權主要是仰賴增資發行新股清償債
    務，聲請人並已依重整計畫清償全部重整債權；且依月眉公
    司業務及財務之實際狀況，及經減資、增資後之股權結構尚
    稱健全，該公司之經營體質預期可大為改善。從而聲請人聲
    請本院裁定完成重整，即無不合，應予准許。
中    華    民    國    97    年    11    月    14    日
                  民事第三庭  法  官  游文科
正本係照原本作成。
如對本裁定不服，應於裁定送達後10日內向本院提出抗告狀，並
繳納抗告裁判費新臺幣1,000元。
中    華    民    國    97    年    11    月    14    日
                              書記官


司法院資訊處製作；財團法人民間司法改革基金會備份。
